【裁判字號】    89,判,3332
【裁判日期】    891130
【裁判案由】    營業稅
【裁判全文】
最  高  行  政  法  院  判  決                  八十九年度判字第三三三二號
    原      告  恆楚實業股份有限公司
    代  表  人  甲○
    被      告  臺南縣稅捐稽徵處
    代  表  人  施齡
右當事人間因營業稅事件，原告不服財政部中華民國八十八年七月二十三日台財訴第
000000000號再訴願決定，提起行政訴訟。本院判決如左︰
    主  文
原告之訴駁回。
訴訟費用由原告負擔。
    事  實
緣原告於民國（下同）八十一年七月至八十二年二月間，並無向虛設行號之聯順昌有
限公司（下稱聯順昌公司）購買貨物之事實，卻取具該公司所開立之發票三十六張充
當進項憑證，並持以申報扣抵銷項稅額，金額計新台幣（下同）一三、五二三、三二
六元，致虛報進項稅額六七六、一七○元，經被告所屬新化分處於八十三年三月二十
二日查獲，乃核定補徵營業稅六七六、一七○元，並依營業稅法第五十一條第五款規
定按所漏稅額裁處八倍之罰鍰五、四○九、三○○元。原告不服，申請復查結果，被
告認定有進貨事實，改按所漏稅額處七倍罰鍰四、七三三、一○○元，其餘維持原核
定。原告仍不服，提起訴願、再訴願，均遭決定駁回，乃提起本件訴訟。茲摘兩造
訴辯意旨於次：
原告起訴意旨略謂︰一、被告係以原告無進貨事實予以處分，而未能瞭解所進貨物料
染劑為加工必需品，而拘泥判斷，俟復查雖變更認定原告有進貨事實，然已影響原告
得以適用「稅務違章案件裁罰金額或倍數參考表」規定，於裁罰處分核定前補繳稅款
及以書面承認違章事實處五倍罰鍰之權益。二、營業人取得進項憑證無進貨事實認定
，稅捐稽徵機關應合情、合理考量，否則影響人民權益，茍如將「無進貨事實」改為
「有進貨事實」之案件，應通知原告補辦適用稅務違章案件裁罰金額或倍數參考表規
定手續，所謂無程序正義即無實質正義，乃民主國家治事之基本原則，且依行政程序
法第四至第十條規定，行政行為應受法律及一般法律原則之拘束，內容應明確，非有
正當理由，不得為差別待遇；有多種同樣能達到目的之方法時，應選擇對人民權益損
害最少者為之，應以誠實信用之方法為之，並應保護人民正當合理之信賴；及行政機
關就該管行政程序，應於當事人有利及不利之情形，一律注意。三、依稅捐稽徵法第
五十條之三、第四十八條之二、第四十八條之三，營業稅法第五十三條之一規定，罰
鍰裁處部分，本案應可適用從新從輕規定。始符比例原則。四、綜上所述，原處分即
有過失、違法之處，一再訴願決定未予糾正，亦有未當，爰訴請撤銷，以維原告權益
等語。
被告答辯意旨略以：一、原告於復查階段提供有關進貨物料染劑等確為加工必需品等
資料，雖足採信認定有進貨事實；惟查，依據台灣台中地方法院檢察署八十三年度偵
字第二○四七號起訴書所載「劉秀珍係聯順昌公司、聚泰豐興業有限公司（下稱聚泰
豐公司）之負責人，明知該兩家均無銷貨事實，係虛設行號，竟基於偽造文書及幫助
他人逃漏稅捐之概括犯意，而取得業務上登載不實之武勝行、禾康企業有限公司等所
開立之統一發票為進項憑證，並開立不實之銷貨發票以幫助他人逃漏營業稅．．．查
武勝行、金平行係虛設行號，已據王棟樑坦承保其虛設不諱，而提供進項憑證之其他
公司行號，亦均因進銷異常為稅捐單位成立「克蘭專案」追查中，應均為虛設行號，
聯順昌、聚泰豐既無進貨之事實，則其銷貨自亦不實．．．」等起訴意旨及原告於八
十年、八十一年及八十二年間，同時期取得訴外人台灣華達隆有限公司（下稱華達隆
公司）、玉潔貿易有限公司（下稱玉潔公司）及系爭之聯順昌公司之發票充作進項憑
證，而華達隆公司及玉潔公司業經台灣台中地方法院以八十三年度訴字第二七三五號
刑事判決認屬虛設行號在案，且該三家公司間均有相互對開發票之情事，足證，上述
三家公司係一虛設行號集團，故聯順昌公司係屬虛開立發票販售，幫助他人逃漏營業
稅之虛設行號，本身並無進銷貨之事實，則原告自亦無向該公司進貨之可能。二、本
案貨款金額高達一三、五二三、三二六元，原告稱以現金支付，惟查系爭交易次數甚
多，實與一般商場交易習慣有違，顯不合常理，要難謂原告確有向聯順昌公司進貨，
故其取得非實際交易對象所開立之發票充當進貨憑證，並持以申報扣抵銷項稅額之違
章行為足堪認定屬實；況原告無法證明確有支付進項稅額，且無法指出實際銷貨人，
足見原告雖有進貨事實，然卻取得不實虛設行號之發票扣抵，已為不爭之事實。又本
案原告於違章行為發生後之八十二年五月十三日提出申報八十二年三－四月份營業稅
時，已無尚未辦理扣抵之期末累積留抵稅額，故而原告提出扣抵之行為額已發生逃漏
稅款違章情事，核無財政部八十五年二月七日台財稅第八五一八九四二五一號函釋「
虛報進項稅額而於查獲日尚未辦理扣抵或退稅者免罰」之適用，被告依首揭規定補徵
虛報進項稅額六七六、一七○元並依修正後營業稅法第五十一條第五款規定改按所漏
稅額科處七倍罰鍰四、七三三、一○○元，於法並無不合。三、至原告訴訟理由指稱
被告未能瞭解所進貨物料染劑為加工必需品，而拘泥判斷以無進貨事實予以處分，俟
復查時雖變更為有進貨事實，惟未通知原告適用稅務違章案件裁罰金額或倍數參考表
規定手續，影響原告得以適用於裁罰處分核定前補繳稅款及以書面承認違章事實處三
倍罰鍰，於復查決定前補繳稅款及以書面承認違章事實處五倍罰鍰之權益，暨本案應
可適用從新從輕規定，才符合比例原則等節。查本案依據原告於復查階段中之八十六
年四月十六日補提說明書及八十六年六月二十六日原告公司會計林孟惠於聯順昌公司
所屬新化分處所作談話筆錄暨補附有關資料重新查證結果，固足採信認定為有進貨事
實，惟原告仍主張確係向聯順昌公司進貨並以現金支付貨款，始終未承認其違章事實
且亦未於被告復查決定前先行補繳本稅，則被告依其違章情節並參酌財政部頒訂「稅
務違章案件裁罰金額或倍數參考表」規定改處七倍罰鍰，未逾越本法所定一倍至十倍
範圍，於法自無不合。次查營業人本有依法取具實際交易對象所開立之憑證及據實申
報營業稅之義務，無待於稅捐稽徵機關之提示，法律亦未規定稅捐稽徵機關有先行提
示之義務，原告指摘被告怠於通告致使其無法適用較輕裁罰倍數云云，亦無理由，殊
無足採。
    理  由
一、補徵營業稅部分：
按「營業人當期銷項稅額，扣減進項稅額後之餘額，為當期應納或溢付營業稅額」、
「營業人左列進項稅額，不得扣抵銷項稅額：一、購進之貨物或勞務未依規定取得並
保存第三十三條所列之憑證者。」、「營業人有左列情形之一者，主管稽徵機關得依
照查得之資料，核定其銷售額及應納稅額並補徵之：．．．四、短報、漏報銷售額者
。」、「納稅義務人有左列情形之一者，除追繳稅款外，按所漏稅額處一倍至十倍罰
鍰．．．五、虛報進項稅額者。」分別為營業稅法第十五條第一項、第十九條第一項
第一款、第四十三條第一項第四款及八十四年八月二日修正公布之營業稅法第五十一
條第五款所明定。次按「對外營業事項之發生，營利事業應於發生時自他人取得原始
憑證，如進貨發票，或給與他人原始憑證，如銷貨發票。．．．」亦為稅捐稽徵機關
管理營利事業會計帳簿憑證辦法第二十一條所規定。又「為符合司法院釋字第三三七
號解釋意旨，對於營業人取得非實際交易對象所開立之統一發票作為進項憑證申報扣
抵銷項稅額之案件，應視情節，分別依左列原則處理（一）取得虛設行號發票申報扣
抵之案件：2.有進貨事實者：(2)因虛設行號係專以出售統一發票牟取不法利益為業，
並無銷貨事實，故取得虛設行號發票之營業人，自亦無向該虛設行號進貨並支付進項
稅額之事實，除該營業人能證明確有支付進項稅額予實際銷貨之營業人，並經稽徵機
關查明該稅額已依法報繳者，應依營業稅法第十九條第一項第一款規定，就其取得不
得扣抵憑證扣抵銷項稅額部分，追補稅款；不再處漏稅罰外，其虛報進項稅額，已構
成逃漏稅，應依營業稅法第五十一條第五款規定補稅並處罰。．．．」亦經財政部八
十三年七月九日台財稅第八三一六○一三七一號函釋在案。核該函釋與首揭規定及解
釋意旨無違，得予適用。經查，原告係從事代客染紗業務，分散性染料、反應性材料
及助劑等為染紗所需材料，原告於八十年、八十一年及八十二年間進貨物料染劑等，
而以訴外人華達隆公司、玉潔公司及本案系爭之聯順昌公司之發票充作進項憑證，而
上開華達隆公司及玉潔公司係為虛設行號，且上開三家公司間均有相互對開發票等情
事，業經臺灣士林地方法院以八十二年度訴字第九五六號、臺灣台中地方法院以八十
三年度訴字第二七三五號刑事判決、臺灣台中地方法院檢察署以八十三年度偵字第二
○四七號起訴書認定無訛，有上開刑事判決及起訴書附於原處分卷足稽。則被告據以
認定上述三家公司係屬虛設行號集團，本身並無進、銷貨之事實，應屬可採，原告自
亦無向聯順昌公司進貨之可能。又原告陳稱係以庫存之現金及銀行存款支付系爭貨款
，然本案系爭貨款金額高達一三、五二三、三二六元，且交易次數甚多，全部以現金
支付，實與一般商場交易習慣有違；況依原處分卷附之帳簿所載，原告曾因向銀行貸
款而支付利息，足見原告之營運資金並非全然係自有資金，依一般經驗法則，原告之
庫存現金及銀行存款數量應無足支付一般營運需求，否則即毋庸向銀行貸款；再，無
論係庫存資金或銀行存款，原告既係經營業務之私法人（公司組織），依法即應有完
整之簿冊、帳冊藉以保存所有交易資料與付款明細以供稅捐單位及公司股東了解公司
營運之情形，而原告就其與聯順昌公司之系爭交易之有關付款明細卻無任何資料及證
據供查證，亦與常理相違。是原告主張確係向聯順昌公司進貨乙節，委無足採。從而
原告有以虛設行號對象所開立之發票充當進貨憑證，並持以申報扣抵銷項稅額之違章
行為足堪認定屬實。末查原告無法證明確有支付進項稅額，又無法指出實際銷貨人；
且其於違章行為發生日後之八十二年五月十三日提出申報八十二年三、四月份營業稅
時，已無尚未辦理扣抵之期末累積留抵稅額，故其提出扣抵之行為額已發生逃漏稅款
違章情事，與財政部八十五年二月七日台財稅第八五一八九四二五一號函釋規定免罰
之條件不符，故適用無該函釋之餘地。被告依查證結果，認定原告雖有進貨事實，惟
卻有以取得不實虛設行號之發票扣抵進項稅額之違章行為，乃按查得之銷售額，核定
補徵營業稅六七六、一七○元。於法自無不合。
二、科處罰鍰部分：
按「納稅義務人違反本法或稅法之規定，適用裁處時之法律。但裁處前之法律有利於
納稅義務人者，適用最有利於納稅義務人之法律。」，為八十五年七月三十日增訂公
佈之稅捐稽徵法第四十八條之三所明定。上開法條所稱之「裁處」，依修正理由說明
，包括訴願、再訴願及行政訴訟之決定或判決。準此，稅捐稽徵法第四十八條之三修
正公佈生效時仍在復查、訴願、再訴願及行政訴訟中，尚未裁罰確定之案件均有該條
之適用。又營業稅法第五十一條第五款亦規定「納稅義務人，有虛報進項稅額者，除
追繳稅款外，按所漏稅額處一倍至十倍罰鍰，並得停止其營業。原告雖訴稱依現行稅
捐稽徵法第五十條之三、第四十八條之二規定，罰鍰應適用從新從輕之規定，本案由
於被告輕率認定原告無進貨事實，雖嗣後已變更認定事實，然未通知致原告無法得到
應有之權益保障，即無法適用於裁罰處分核定前補繳稅款及以書面承認違章事實處三
倍罰鍰，於復查決定前補繳稅款及以書面承認違章事實處五倍罰鍰之權益云云。經查
，營業人本有依法取具實際交易對象所開立之憑證及據實申報營業稅之義務，無待於
稅捐稽徵機關之提示，法律亦未規定稅捐稽徵機關有先行提示之義務，原告指摘被告
怠於通告致使其無法適用較輕裁罰倍數，並非有理。又被告變更事實之認定係依據原
告於復查階段中之八十六年四月十六日補提之說明書及八十六年六月二十六日原告公
司會計林孟惠之談話筆錄暨補附有關資料重新查證之結果，雖原告並不爭執聯順昌公
司為虛設行號，然始終未承認其違章行為，一再主張其有向聯順昌公司進貨並以現金
支付貨款之事實，亦未於被告復查決定前先行補繳本稅，則被告依其違章情節並參酌
財政部頒訂「稅務違章案件裁罰金額或倍數參考表」規定改處七倍罰鍰，未逾越本法
所定一倍至十倍之裁量範圍，自屬正當。
三、綜上所述，原告之違章事實事證確鑿，被告按營業稅法第五十一條第五款補徵其
營業稅六七六、一七○元並按所漏稅額依修正後之新法裁處七倍罰鍰四、七三三、一
○○元，依法並無不合，一再訴願決定遞予維持，均無違誤，原告起訴意旨難謂有理
，應予駁回。
據上論結，本件原告之訴為無理由，依行政訴訟法施行法第二條、行政訴訟法第九十
八條第三項前段，判決如主文。
中    華    民    國     八十九      年     十一     月      三十       日
                    最 高 行 政 法 院  第 五 庭
                                審 判 長 法  官      廖  政  雄
                                         法  官      蔡  進  田
                                         法  官      趙  永  康
                                         法  官      林  清  祥
                                         法  官      姜  仁  脩
右  正  本  證  明  與  原  本  無  異
                                         法院書記官  彭  秀  玲
中    華    民    國     八十九      年     十一     月      三十       日


司法院資訊處製作；財團法人民間司法改革基金會備份。
